【裁判字號】    99,交聲,1074
【裁判日期】    990517
【裁判案由】    交管條例聲異
【裁判全文】
臺灣板橋地方法院交通事件裁定        99年度交聲字第1074號
原處分機關  交通部公路總局臺北區監理所板橋監理站
異  議  人
即受處分人  甲○○
上列異議人即受處分人因違反道路交通管理處罰條例案件，對於
交通部公路總局臺北區監理所板橋監理站97年12月9 日所為之裁
決處分（裁決字號：板監裁字第裁41-4177C6063號）聲明異議，
本院裁定如下：
    主  文
異議駁回。
    理  由
一、按受處分人，不服第8 條主管機關所為之處罰，得於接到裁
    決書之翌日起20日內，向管轄地方法院聲明異議；交通法庭
    認聲明異議不合法律上之程式或其異議權已經喪失者，應以
    裁定駁回之，道路交通管理處罰條例第87條第1 項、道路交
    通案件處理辦法第18條前段分別定有明文。故受處分人自應
    於上開規定之期間內向法院聲明異議，倘受處分人逾期異議
    ，即於法不合，法院自應裁定駁回。次按違反道路交通管理
    事件統一裁罰標準及處理細則第5 條規定，處理違反道路交
    通管理事件，有關文書之送達程序，依行政程序法之規定；
    而行政程序法第74條第1 項僅規定寄存送達之方式，並無就
    行政文書寄存送達之生效時間另為規定，而駕駛人因交通違
    規事件，經監理站依道路交通管理處罰條例裁處罰鍰之裁決
    書，其性質係屬於處理違反「道路交通管理」事件之行政文
    書，尚未達法院依道路交通案件處理辦法第2 條第1 款所稱
    之「聲明異議之案件」之交通案件之程度，自不適用道路交
    通管理處罰條例第89條前段所指之法院受理「交通事件」準
    用刑事訴訟法之規定，從而有關裁決書送達之程序，自應依
    違反道路交通管理事件統一裁罰標準及處理細則第5 條之規
    定，即適用行政程序法有關文書送達之規定。再送達，於應
    受送達人之住居所、事務所或營業所為之；於送達處所不獲
    會晤應受送達人時，得將文書付與有辨別事理能力之同居人
    、受僱人或應送達處所之接收郵件人員；送達不能依前2 條
    規定為之者，得將文書寄存送達地之地方自治或警察機關，
    並做送達通知書2 份，一份黏貼於應受送達人住居所、事務
    所、營業所或其就業處所門首，另一份交由鄰居轉交或置於
    該送達處所信箱或其他適當位置以為送達；前項情形，由郵
    政機關為送達者，得將文書寄存於送達地之郵政機關，行政
    程序法第72條第1 項前段、第73條第1 項、第74條第1 項、
    第2 項分別定有明文，故依行政程序法第74條第1 項規定所
    為之寄存送達，並未準用民事訴訟法第138 條第2 項規定，
    自應於寄存送達當日即生送達效力（參臺灣高等法院院97年
    法律座談會刑事類提案彙編意見、最高行政法院95年度裁字
    第02663 號裁定意旨可資參照）。
二、經查，原處分機關以異議人即受處分人甲○○分別於97年10
    月9 日、同年12月1 日，騎乘車牌號碼5HQ-535 號重型機車
    遭警方攔停舉發「闖紅燈」之違規，於6 個月內違規記點共
    計6 點，經交通部公路總局臺北區監理所板橋監理站於97年
    12 月9日以板監裁字第裁41-4177C6063號裁決書裁處吊扣重
    型機車駕駛執照1 個月，並施以道路交通安全講習。上開裁
    決書由原處分機關送達至異議人位於臺北縣新莊市○○里○
    ○路238 巷1 號2 樓住所，因未獲被告或其同居人、受僱人
    收受，由郵務人員分別各作送達通知書2 份，1 份黏貼於送
    達人住居所門首，1 份置於該送達處所信箱或其他適當位置
    ，於97年12月15日寄存於送達地之郵務機關即新莊郵局營業
    股以為送達等情，有前述裁決書暨送達證書、個人基本資料
    在卷足稽，故自送達翌日即97年12月16日起算20日異議期間
    ，另加計異議人因住所地設在臺北縣新莊市，尚有在途期間
    2 日，異議期間於98年1 月6 日屆滿。惟異議人遲至99年4
    月30日始向臺北區監理所蘆洲監理站提出聲明異議狀，有聲
    明異議狀收文章戳1 只在卷可參，本件異議人聲明異議已逾
    法定不變期間。至異議人雖提出99年4 月間電信服務費帳單
    及臺北縣新莊市立德里辦公室於99年4 月30日所出具之證明
    書，欲證明其已遷離戶籍地云云，然姑不論前開電信費帳單
    僅記載送達處所，而送達處所未必為異議人實際住居所，無
    法證明異議人實際住居情形，而立德里辦公室證明書說明欄
    亦載明「申請人甲○○戶籍確實設於本里新莊市○○路238
    巷1 號2 樓，申請人為向監理所申訴吊銷機車駕駛執照向本
    里辦公室提出申請，本證明係依申請人所請出具證明... 」
    等語，可見該證明書僅係依異議人所稱內容記載，並未就異
    議人所主張事實為查核，自無法證明異議人實際住居情形，
    故前開文書均無法證明異議人所稱其未住居戶籍地之事實。
    況縱有異議人所稱遷移住居所情形，其當於遷移後向監理機
    關陳報新址以利送達，而其竟未為之，監理機關依法向異議
    人登記之戶籍地址送達，自屬有據，異議人嗣後執此為辯，
    要無可採。綜上所述，依前開法條規定及說明，異議人聲明
    異議已逾法定不變期間，應裁定駁回
三、應依道路交通案件處理辦法第18條，裁定如主文。
中    華    民    國    99    年    5     月    17    日
                          交通法庭法  官  何燕蓉
如不服本裁定應於送達後五日內向本院提出抗告狀。
上列正本證明與原本無異。
                                  書記官  王元佑
中    華    民    國    99    年    5     月    17    日

司法院資訊處製作；財團法人民間司法改革基金會備份。
